臺灣板橋地方法院民事裁定　　　　　　　100年度抗字第215號
抗　告　人　張仰涵
　　　　　　王禎祥
相　對　人　何文照
上列抗告人與相對人間因拍賣抵押物事件，對於中華民國100 年
11月9 日本院100 年度司拍字第433 號裁定提起抗告，本院裁定
如下：
    主  文
抗告駁回。
抗告程序費用新臺幣壹仟元由抗告人負擔。
    理  由
一、本件抗告意旨略以：相對人所稱民國90年2 月12日將新臺幣
    （下同）200 萬匯入舟翊企業有限公司（下稱舟翊公司）、
    90年4 月6 日將200 萬元匯入舟翊公司，再由相對人配偶將
    200 萬元匯入舟翊公司，故相對人自認向其借款之人為舟翊
    公司，並非抗告人張仰涵。再據抵押權設定書借款契約書所
    載，義務人為抗告人張仰涵，抵押權設定係用於抗告人張仰
    涵對相對人何文照之借款，惟雙方並無金錢借貸關係存在，
    相對人請求拍賣抵押物與法不符；況相對人提出之借據，立
    據人為「王禎祥」並非張仰涵，且上開借據載明「茲向何文
    照先生於民國玖拾年貳月壹拾貳日借款新台幣肆百萬元」等
    語，惟本件抵押權設定時間為「91年1 月4 日」，存續期間
    「自91年1 月4 日起至92年1 月3 日止」，可見該借據與抵
    押權設定實無相關。相對人雖提出四紙退票理由單，然由發
    票人舟翊公司，可見係舟翊公司與相對人間有債權債務關係
    ，非抗告人與相對人設定抵押權之擔保範圍，況抗告人等已
    替舟翊公司清償借款達471 萬0535元，相對人仍聲請拍賣抵
    押物，洵為無理。最後，證四已載明時間為90年2 月12日，
    而抗告人等提出威技公司之支票均在90年2 月12日之後，威
    技公司之支票未兌現前，要如何協議金額呢？相對人逕行計
    算利息80萬3663元於抵押權範圍內，無理由。綜上，原裁定
    未為察明而裁定准予拍賣，顯有錯誤，爰依法提起本件抗告
    ，聲明：原裁定廢棄，相對人之聲請駁回等語。
二、按抵押權人，於債權已屆清償期，而未受清償者，得聲請法
    院，拍賣抵押物，就其賣得價金而受清償，民法第873 條定
    有明文。次按抵押權經設定登記後，債權人因債務屆期未受
    清償，遂聲請裁定拍賣抵押物，惟債務人則對抵押權設定契
    約之成立，尚有爭執。遇此情形，聲請拍賣抵押物，原屬非
    訟事件，准許與否之裁定，既無確定實體上法律關係存否之
    性質，要於債權及抵押權之存否，並無既判力，故祇須其抵
    押權已經依法登記，且債權已屆清償期而未受清償，法院即
    應為准許拍賣之裁定，而對於此項法律關係有爭執之人，為
    求保護其權利，不妨提起訴訟，以求解決，不得僅依抗告程
    序聲明其爭執，並據為廢棄拍賣裁定之理由，最高法院51年
    度第5 次民、刑庭總會會議決議（三）參照。
三、查相對人主張與抗告人成立借貸關係，為擔保借貸債權，雙
    方曾簽立抵押權設定借款約定，以原裁定附表所示之不動產
    設定本金最高限額300 萬元之抵押權予相對人，嗣該債務已
    屆清償期而未獲清償，爰依法聲請裁定准予拍賣抵押物，有
    土地、建築改良務抵押權設定契約書、台北縣樹林地政事務
    所他項權利證明書、土地登記第二類謄本、建物登記第二類
    謄本、借據、退票理由單等在卷可稽是原審據以准許相對人
    拍賣抵押物之聲請，即無不當。至抗告人辯稱雙方並無借款
    或借款金額不在抵押權擔保範圍內等主張，核屬本案實體權
    利內容有無之爭執事項，非屬具非訟法院性質之原裁定所得
    審究，是就此部分之爭執，自應由抗告人另行起訴，以求解
    決，茲乃提起抗告，請求廢棄原裁定，不能謂有理由，應予
    駁回。
四、結論：本件抗告為無理由，依非訟事件法第55條第2 項、第
    46條、第21條第2 項、第24條第1 項，民事訴訟法第495 條
    之1 第1 項、第449 條第1 項、第95條、第78條，裁定如主
    文。
中    華    民    國   100    年    11    月    25    日
                  民事第三庭  法  官  林錫凱
如不服本裁定，僅得於收受本裁定正本送達後10日內，以適用法
規顯有錯誤為理由，向本院提出再抗告狀，（須附繕本一份及
繳納再抗告裁判費新臺幣1000元）。
中    華    民    國   100    年    11    月    25    日
                              書記官  王小芬